臺灣士林地方法院刑事判決
110年度審金訴字第518號
公  訴  人  臺灣士林地方檢察署檢察官曹哲寧
被      告  劉昭辰


上列被告因違反洗錢防制法等案件，經檢察官提起公訴（110 年
度偵字第9910號），被告於本院準備程序中就被訴事實為有罪之
陳述，經本院合議庭裁定由受命法官獨任以簡式審判程序審理後
，本院判決如下：
    主  文
丁○○犯幫助詐欺取財罪，處拘役伍拾日，如易科罰金，以新臺幣
壹仟元折算壹日。
    事  實
一、丁○○明知一般民眾如欲前往金融機關開設帳戶，通常僅需存
    入最低開戶金額即可開戶，並無特殊限制，個人並得同時在
    不同之金融機構申請數個帳戶使用，甚為簡便，而現今宵小
    猖獗，不法集團或為遂行犯罪，或為隱蔽身分，逃避警員查
    緝起見，常有利用人頭帳戶存、提款，從事不法活動之情事
    ，故得推見若隨意將個人帳戶交給他人使用時，即有幫助該
    人從事詐欺犯罪之虞，竟仍基於幫助某真實年籍不詳自稱「
    龐丰」之詐欺集團成員犯詐欺取財罪之未必故意，於民國11
    0年1 月15日，在新北市板橋區某7-11統一超商內，將其在
    臺灣新光商業銀行股份有限公司申辦之第0000000000000號
    帳戶之提款卡、存摺及密碼，交予「龐丰」使用。
二、「龐丰」在取得丁○○提供之上開銀行帳戶後，即以該帳戶做
    為詐騙工具，而與其所屬之詐欺集團其他成員（實際人數不
    詳）共同意圖為自己不法之所有，基於詐欺取財之犯意聯絡
    ，分別於附表所示之時間、地點，以附表所示之方式，詐騙
    乙○○、甲○○、丙○○及戊○○4 人，致乙○○等人分別陷於錯誤，
    而各將附表所示之款項，以臨櫃匯款或ATM轉帳之方式，匯
    入丁○○所提供之上揭人頭帳戶內（各次詐欺行為之被害人、
    詐騙方法、轉帳時間、地點及轉帳金額，均詳如附表所示）
    ；該詐欺集團成員並即於乙○○等被害人匯款後，遣人持丁○○
    交付之提款卡，將上揭款項提領一空。嗣因乙○○等人在匯款
    後發覺受騙，報警處理，始為警循線查獲上情。
三、案經乙○○、甲○○及戊○○訴請臺東縣警察局關山分局移送臺灣
    士林地方檢察署檢察官偵查起訴。
    理  由
一、本件係依簡式審判程序審判之案件，依刑事訴訟法第273 條
    之2 規定，本件之證據調查，不受同法第159 條第1 項、第
    161 條之2 、第161 條之3 、第163 條之1 及第164 條至第
    170 條等規定之限制，先予敘明。
二、訊據被告丁○○坦承上開幫助詐欺之犯行不諱，且查：
  ㈠乙○○、甲○○、丙○○及戊○○分別於附表所示之時間、地點遭到
    詐騙，而分別將附表所示之款項，匯入被告在新光商業銀行
    股份有限公司申辦之第0000000000000號帳戶內，渠等所轉
    入之款項，並即遭人持提款卡提領一空等事實，業經乙○○等
    4 名被害人分別於警詢時指述在卷（乙○○部分見臺灣士林地
    方檢察署110年度偵字第9910號卷第23頁；甲○○部分見同上
    卷第17頁；丙○○部分見同上卷第25頁；戊○○部分見同上卷第
    21頁)，此外，並有被告上開銀行帳戶之開戶資料及歷史交
    易明細表、乙○○之大寮區農會ATM交易明細表、甲○○之臺灣
    新光銀行沙鹿分行無摺現金存入憑條、丙○○之板信商業銀行
    秀朗分行匯款申請書、戊○○之中國信託自動櫃員機交易明細
    翻拍照片各1 份(同上卷第31至41、61、87、121、139頁)，
    及乙○○4 人與詐欺集團成員LINE對話紀錄畫面之翻拍照片各
    1 份附卷可稽(同上卷第 63至67、83至89、103至111、183
    至193頁)，可堪認定。
　㈡按，「行為人對於構成犯罪之事實，預見其發生而其發生並
    不違背其本意者，以故意論」，刑法第13條第2 項定有明文
    ，茲查，被告於偵查中雖陳稱略以：伊友人「龐丰」向伊借
    用帳戶，故伊於110 年1 月15、16日，在新北市板橋區之7-
    11統一超商，將伊新光銀行帳戶之提款卡、存摺及密碼，交
    給「龐丰」使用等語(同上卷第209 至211 頁)，然臺灣地區
    金融業盛行，銀行、農會、合作社等各種金融機關林立，而
    開設帳戶通常也僅需存入最低開戶金額，即可開戶，並無特
    殊限制，個人並得同時在不同之金融機構申請數個帳戶使用
    ，甚且本人毋庸親自到場，單純在線上申辦帳戶，也非不可
    ，甚為簡便，是以，「龐丰」捨其個人帳戶不用，卻向被告
    借用帳戶，即不免使人懷疑，再者，現今宵小猖獗，詐欺集
    團往往巧立名目，誘使被害人無端轉帳、匯款至人頭帳戶，
    以遂行犯罪，並藉此隱蔽身分，逃避警員查緝，此種案件層
    出不窮，時有所聞，且經電視媒體、社會大眾長期報導、傳
    述結果，已眾所週知，是故，個人帳戶不能隨意提供他人使
    用，當係一般人應有之認識，被告在交付本案帳戶給「龐丰
    」時，已34歲，心智正常，又係具10年以上工作經驗之人(
    同上卷第211 頁)，有一定之智識程度，依其年齡、智識及
    社會經驗，對前述社會常態，應非不知，其自有由上揭情事
    ，而預見「龐丰」在取得其提供之前開人頭帳戶後，有將之
    用於詐欺取財等違法情事之可能，然被告仍貿然將其帳戶提
    供給該人使用，自足認定對被告而言，縱使「龐丰」果然利
    用其帳戶犯罪，亦不違背其本意，此由被告在本院審理時陳
    稱：「龐丰」表示伊提供帳戶，每個月可以獲利，但伊沒有
    拿到報酬等語（本院110 年10月20日準備程序筆錄），也不
    知該人之具體住所、聯絡方式，亦可得證，綜上，被告有幫
    助「龐丰」犯詐欺取財罪之未必故意，應可認定。
  ㈢綜上所述，本件事證明確，被告犯行洵堪認定，應依法論科
    。
三、查被告將其個人帳戶提供給「龐丰」使用，並非直接參與該
    人所屬詐欺集團詐騙被害人之犯行，且被告對上揭犯罪，亦
    無為自己犯罪之意，其所為應僅止於對該詐欺集團之犯罪，
    提供構成要件以外之助力，係幫助犯。核被告所為，係犯刑
    法第30條第1 項前段、第339 條第1 項之幫助詐欺取財罪。
    被告以1 個提供帳戶之幫助行為，幫助「龐丰」先後詐騙乙○○、甲○○、丙○○及戊○○4 人，係以一行為觸犯4 個幫助詐欺
    取財罪，為想像競合犯，應依刑法第55條前段規定處斷。被
    告為幫助犯，考量其幫助行為對此類詐欺犯罪所能提供之助
    力有限，且替代性高，惡性不彰，爰依刑法第30條第2項規
    定減輕其刑。爰審酌現今詐欺集團猖獗，一般民眾受此類不
    法集團詐騙、騷擾，甚至因此損失財物者，不勝枚舉，而被
    告隨意將自己帳戶提供給詐欺集團使用，不僅使偵查機關無
    法透過帳戶追查提款人，平添破案困難，且往往間接造成被
    害人之鉅額金錢損失，適所以助長此類歪風，本件受騙之被
    害人數為4 人，所損失之金額合計達91,040元，原不宜輕縱
    ，姑念被告並無犯罪前科，有臺灣高等法院被告前案紀錄表
    可考，素行尚佳，又係一念之差，受人利用，尚無嚴重過惡
    ，依現有事證，亦不能肯認其有自前揭被害人的損失中，獲
    取任何不法利益，犯後復大致坦承犯行，然尚未與乙○○等4 
    名被害人達成和解，另斟酌其犯罪之動機與目的、年齡智識
    、社會經驗、家庭與經濟狀況及其他一切情狀，量處如主文
    所示之刑，並諭知易科罰金之折算標準，以示懲儆。被告於
    審理時供稱其交付帳戶給「龐丰」後，並未獲利，已見前述
    ，復無證據證明其已經從中取得報酬，或有自該詐欺集團爾
    後之各次詐欺犯罪中分得不法利益，即難認其有何犯罪所得
    ，故不生沒收其犯罪所得之問題，併此敘明。
四、公訴意旨另以：被告本案所為，另涉犯刑法第30條第1 項前
    段、洗錢防制法第14條第1 項之幫助洗錢罪等語，雖非無見
    ，惟查，所謂洗錢，依洗錢防制法第2 條規定，係指：1.意
    圖掩飾或隱匿特定犯罪所得來源，或使他人逃避刑事追訴，
    而移轉或變更特定犯罪所得、2.掩飾或隱匿特定犯罪所得之
    本質、來源、去向、所在、所有權、處分權或其他權益者、
    3.收受、持有或使用他人之特定犯罪所得等三種情形，且上
    開規定中所指之特定犯罪，對照同法第3 條第2 款規定，也
    確實包括刑法第339 條之詐欺取財罪在內，然自上開法條文
    意可知，洗錢在行為人主觀上，畢竟需有隱匿或掩飾犯罪人
    或犯罪所得之所在或去處，藉以造成檢警追查困難之意，為
    其要件，而如上所述，本件被告除單純提供帳戶給「龐丰」
    使用外，並未親身參與該詐欺集團之詐欺犯罪，或與該詐欺
    集團有其他聯繫，是以本案也僅能推認被告對其帳戶可能遭
    人濫用於詐欺犯罪一節，有所認識並容任其發生，而無法肯
    認其對上情有確切認知，是則，被告對其提供帳戶之行為，
    將造成幫助他人犯詐欺罪一事，主觀上既僅能止於「預見其
    發生，而其發生並不違背其本意」之程度（刑法第13條第2 
    項規定參照），則其對提供帳戶同時也將造成幫助該詐欺集
    團犯後續的洗錢罪一節，能否同有預見並容任其發生？實非
    無疑，何況檢警偵辦此類案件，憑此帳戶資料，至少可以追
    蹤至被告本人，雖無法再循線往上追查真正之詐欺集團成員
    與不法所得流向，然此種刑事偵查實務之困難，當非一般人
    單憑日常生活經驗即可輕易推知之事，心思若非細密，稍有
    大意疏忽，即有忽略可能，「洗錢」一詞也非如殺人放火、
    偷搶拐騙等一望即知之日常用語，亦即被告於本院審理時供
    稱：伊不理解洗錢的意義等語(同上準備程序筆錄)，並非不
    可能，從而，當難認被告在主觀上，具有幫助「龐丰」洗錢
    之故意，即尚難遽以幫助洗錢罪相繩，惟檢察官認為被告此
    部分犯行，與其前述已經論罪科刑之犯罪事實間，有想像競
    合犯裁判上一罪之關係，爰不另為無罪之諭知。　　
五、被告在本院準備程序中，就檢察官起訴之全部犯罪事實均為
    有罪之陳述，本院合議庭審查後，認為亦無不應或不宜進行
    簡式審判之情形，而依刑事訴訟法第273 條之1 第1 項規定
    ，裁定由受命法官獨任以簡式審判程序審判，雖審理結果就
    被告被訴幫助洗錢之犯行部分，不另為無罪之諭知，然此核
    屬法律評價之問題，而檢察官也以保留就此一爭點上訴，或
    聲請證據調查之權利為前提，同意進行簡式審判程序（本院
    110 年10月20日筆錄），結果對被告並無不利，過程既未侵
    蝕合議庭之審判權限，亦無礙於「公訴人原所擁有訴訟權之
    完整性」（臺灣高等法院暨所屬法院94年法律座談會第28號
    刑事類提案），並符合明案速斷，節省司法資源之要求，故
    此仍逕為簡式審判如上，附此敘明。
據上論斷，應依刑事訴訟法第273 條之1 第1 項、第299 條第1
項前段，刑法第30條第1 項前段、第2 項、第339 條第1 項、第
55條前段、第41條第1 項前段，刑法施行法第1 條之1 第1 項，
判決如主文。
本案經檢察官林聰良到庭執行職務。 　　
中　　華　　民　　國　　110 　年　　11　　月　　10　　日
                  刑事第九庭法  官 陳彥宏  
以上正本證明與原本無異。
如不服本判決應於收受送達後20日內向本院提出上訴書狀，並應
敘述具體理由。其未敘述上訴理由者，應於上訴期間屆滿後20 
日內向本院補提理由書 (均須按他造當事人之人數附繕本 )「切
勿逕送上級法院」。
因疫情而遲誤不變期間，得向法院聲請回復原狀。
                            書記官  李文瑜  
中　　華　　民　　國　　110 　年　　11　　月　　11　　日
論罪法條：
中華民國刑法第30條第1 項前段。（幫助犯）
幫助他人實行犯罪行為者，為幫助犯。
中華民國刑法第339條第1 項。（普通詐欺罪）
意圖為自己或第三人不法之所有，以詐術使人將本人或第三人之
物交付者，處 5 年以下有期徒刑、拘役或科或併科 50 萬元以
下罰金。 

    附表：（單位：新臺幣）
編號 犯罪事實 備註 一 「龐丰」與所屬之詐欺集團成員(實際人數不詳)，共同意圖為自己不法之所有，基於詐欺取財之犯意聯絡，由不詳詐欺集團成員於110年2月22日某時，透過交友軟體「邂逅」及通訊軟體LINE，向乙○○佯稱：需先匯款520元至指定帳戶成為永久會員，才能與女方永久對話云云，使乙○○陷於錯誤，遂依該不詳詐欺集團成員指示，於當日(2月22日)晚間6時19分，在高雄市○○區○○路00○00號高雄市大寮區農會信用部翁園分部，透過該處附設之自動櫃員機，將520元匯至丁○○之新光銀行帳戶；該詐欺集團成員並於乙○○匯款後，遣人持丁○○交付之提款卡，將上揭款項提領一空。 即起訴書犯罪事實一之(三) 二 「龐丰」與所屬之詐欺集團成員(實際人數不詳)，共同意圖為自己不法之所有，基於詐欺取財之犯意聯絡，由不詳詐欺集團成員於110年3月1日下午3時前之某時，由真實姓名年籍不詳，自稱「陳美慧」之詐騙集團成員，透過通訊軟體LINE，向甲○○佯稱：可加入亞馬遜跨境電商購物平台擔任精品代理，負責與買家磋商交易價格，並先將商品成本價金墊繳給公司，待公司與買家完成交易後，即得賺取該筆交易金額與成本價格之中間差價云云，使甲○○陷於錯誤，遂依該不詳詐欺集團成員指示，先後於110年3月2日上午9時許、3月4日下午2時許，在台中市○○區○○街00號臺灣新光銀行沙鹿分行，臨櫃各匯款3萬、3萬，共計6萬元至丁○○之新光銀行帳戶；該詐欺集團成員並於甲○○匯款後，遣人持丁○○交付之提款卡，將上揭款項提領一空。 即起訴書犯罪事實一之(一) 三 「龐丰」與所屬之詐欺集團成員(實際人數不詳)，共同意圖為自己不法之所有，基於詐欺取財之犯意聯絡，由不詳詐欺集團成員於110年3月1日中午某時，在臺北市○○區○○○路○段0號之圓山大飯店，由姓名年籍不詳，自稱「琪琪」之詐騙集團成員，介紹丙○○使用交友軟體「邂逅」，嗣再佯裝為該交友軟體之客服人員，透過通訊軟體LINE，向丙○○佯稱：需先匯款520元至指定帳戶成為永久會員，才能與琪琪永久對話云云，使丙○○陷於錯誤，遂依該不詳詐欺集團成員指示，於110年3月3日上午9時24分，在新北市○○區○○路000號板信商業銀行秀朗分行，臨櫃匯款520元至丁○○之新光銀行帳戶；該詐欺集團成員並於丙○○匯款後，遣人持丁○○交付之提款卡，將上揭款項提領一空。 即起訴書犯罪事實一之(四) 四 「龐丰」與所屬之詐欺集團成員(實際人數不詳)，共同意圖為自己不法之所有，基於詐欺取財之犯意聯絡，由不詳詐欺集團成員於110年3月20日晚間8時18分許，由真實姓名年籍不詳，自稱「陳子怡」之詐騙集團成員，透過通訊軟體LINE，向戊○○佯稱：可加入亞馬遜跨境電商購物平台擔任業務販賣精品，負責與買家磋商交易價格，並先將商品成本價金墊繳給公司，待公司與買家完成交易後，即得賺取該筆交易金額與成本價格之中間差價云云，使戊○○陷於錯誤，遂依該不詳詐欺集團成員指示，於110年3月3日中午12時56分許，在桃園市○○區○○路000號7-11統一超商，透過該處附設之自動櫃員機，將3萬元匯至丁○○之新光銀行帳戶；該詐欺集團成員並於戊○○匯款後，遣人持丁○○交付之提款卡，將上揭款項提領一空。 即起訴書犯罪事實一之(二)